【裁判字號】    96,訴,768
【裁判日期】    970320
【裁判案由】    違反發展觀光條例
【裁判全文】
臺中高等行政法院判決
                                     96年度訴字第00768號
                              .
原      告  甲○○
被      告  南投縣政府
代  表  人  乙○○
訴訟代理人  丙○○
            丁○○
上列當事人間因違反發展觀光條例事件，原告不服交通部中華民
國96年10月23日交訴字第0960045732號訴願決定，提起行政訴訟
。本院判決如下︰
    主  文
原告之訴駁回。
訴訟費用由原告負擔。
    事  實
一、事實概要：
    緣原告於南投縣仁愛鄉○○路1-1號經營之「凌雲山莊」，
    被告於民國（下同）94年10月6日執行稽查時，發現該山莊
    並未領有旅館業登記證即經營旅館業務（違規房間數32間）
    ，被告乃以95年1月12日以府交管字第09500160120號函請改
    善，並於95年3月3日進行複查，複查結果違規情況依舊未改
    善，原告仍有違規經營旅館之情事，乃以95年4月10日府交
    管字第09500705140號函通知原告陳述意見，原告依限陳述
    ，惟被告仍認原告係未領有旅館業登記證即經營旅館業務之
    違規情事（違規經營房間數32間），違反發展觀光條例第24
    條第1項規定，按同條例第55條第3項及裁罰標準第6條附表2
    第1項規定，以96年6月28日府觀管字第09601246660號裁處
    書，裁處原告新臺幣（下同）25萬元罰鍰，並禁止其營業。
    原告不服，向交通部提起訴願，遭駁回，遂提起本件行政訴
    訟。
二、兩造聲明：
    (一)原告聲明求為判決：
      1.訴願決定及原處分均撤銷。
      2.訴訟費用由被告負擔。
    (二)被告聲明求為判決：
      1.原告之訴駁回。
      2.訴訟費用由原告負擔。
三、兩造之陳述：
    (一)原告部分：原告未於準備程序及言詞辯論期日到場，據其
      起訴狀陳稱：
      1.被告裁定罰鍰25萬元，實屬不當，原告不服提起訴願又
        遭駁回，實難昭折服。被告係依網頁之房數32間計算，
        並非事實然所謂「32間」，係初始蓋房舍之間數無誤，
        亦係「廣告」之用，並未扣除居家，工人住所、庫房、
        器具室，不無可議。
      2.查民國91年間原告之父楊長山籌組「臺灣山地鄉平地人
        民權利促進會」之所需，將樓下「15間」佔用光盡，此
        有房屋使用同意書在內政部社會司存檔可調閱。
      3.再查，所有房舍之「使用人」稅捐機關迄仍認定是原告
        之父楊長山所使用，因此原告實際經營之房間數為「15
        間」而非「32間」，現場勘查，即可瞭然。
      4.綜此，被告認定之房間數，大有差異，影響罰鍰數額，
        損及原告權益，顯屬不當，請判決撤銷原處分及訴願決
        定云云。
      嗣於97年3月12日另向本院提出「行政訴訟更正及補述理
      由狀」，陳述意旨略稱：
      1.查仁愛鄉○○路1之1號（即系爭建物），分別2棟建物
        ，一邊係原告所有，另邊為原住民何義春（已歿）所有
        ，其使用人為家父楊長山。原告所有部分，建築面積共
        50坪，樓下25坪作客廳、廚房使用，樓上3間作民宿使
        用，未達申請民宿之要件，亦未達繳納營業所得稅之額
        度，豈能謂之違法。
      2.另棟屬何義春所有之房合，係家父楊長山私人使用，家
        父楊長山並未同意或授權原告使用，自與原告無涉。
      3.至於被告所指網頁內容，純屬家父楊長山個人行為，原
        告多年皆在國外工作，既不知情亦未授權。被告所提「
        旅館、民宿稽查表」簽字乙節，始終並無簽章，據聞簽
        字者皆受被告稽查人員來勢匈匈，唯請先簽字，隨稱「
        回縣府再補填即可」，並非在表格打勾記載後才簽字，
        實係誘惑下所為，不無怠忽職責之嫌，更有偽造文書之
        實。按原告家父楊長山地廣十甲，平日膳宿同址之工人
        即達十餘人，況設籍固定居住者亦有數人，另有「台灣
        平權會」之工作人員，政府來此出差之公職人員皆露宿
        於室外否？足證被告人員失於勘查逐一核對而滋誤。
      4.綜此，本件純屬被告所屬人員失於實地勘察所致，原告
        實際可營業之房數僅3間，未達受罰之條件，請判決如
        原告訴之聲明所載云云。
    (二)被告部分：
      1.本件原告於南投縣仁愛鄉○○路1-1號經營之「凌雲山
        莊」，經被告於94年10月6日派聯合稽查小組現場稽查
        ，稽查結果「凌雲山莊」無持有旅館或民宿登記證，但
        經營有32間客房；被告乃以95年1月12日以府交管字第
        09500160120號函請改善，並於95年3月3日進行複查，
        複查結果違規情況依舊未改善，且現場備有DM，並經拍
        照取證，及列印網頁廣告；95年9月15日、96年5月15
        日再經2次稽查仍未改善，稽查結果並經現場負責人、
        代表人確認、簽章，被告乃於96年6月26日依「發展觀
        光條例」第24條第1項、第55條第3項旅館「未領取旅館
        業登記而經營旅館業」者，依「發展觀光條例裁罰標準
        附表二」第1項：房間數31至50間處新台幣25萬元裁處
        。被告一切依稽查記錄辦理，且現場記錄皆經原創辦人
        楊長山及現場負責人確認無誤並簽名，並無不當。
      2.按常理廣告所登載內容當然為實際營業房間數，否則有
        欺騙消費者之行為；且現場房間配備與所謂營業用房間
        並無兩樣，每間房外皆有房號牌，是以該業經營有32間
        客房並無疑義。所謂「臺灣山地鄉平地人民權利促進會
        」房舍於現場與所謂營業用房間並無兩樣，況「營業用
        」與「促進會用」並無差異，一切依諸現場稽查記錄辦
        理。
      3.綜上所述，本件原處分並無違法或不當，請判決駁回原
        告之訴等語。
    理  由
一、本件原告經合法通知，無正當理由未於言詞辯論期日到場，
    查無民事訴訟法第386條所列各款情事，爰依行政訴訟法第
    218條準用民事訴訟法第385條之規定，准被告聲請，由其一
    造辯論而為判決，合先敘明。
二、按「本條例所用名詞，定義如下：八、旅館業：指觀光旅館
    業以外，對旅客提供住宿、休息及其他經中央主管機關核定
    相關業務之營利事業。」、「經營旅館業者，除依法辦妥公
    司或商業登記外，並應向地方主管機關申請登記，領取登記
    證後，始得營業。」、「未依本條例領取營業執照而經營觀
    光旅館業務、旅館業務、旅行業務或觀光遊樂業務者，處新
    臺幣9萬元以上45萬元以下罰鍰，並禁止其營業。」發展觀
    光條例第2條第8款、第24條第1項、第55條第3項分別定有明
    文。
三、本件被告於94年2月4日稽查時，發現凌雲山莊未辦理旅館登
    記，即在南投縣仁愛鄉○○路1-1號經營旅館業，其房間數
    為26間，同年10月6日再度稽查時發現凌雲山莊經營旅館之
    房間數增為32間，乃以95年1月12日府交管字第09500160120
    號函通知凌雲山莊，請其於文到20日內依規改善，若有違反
    ，將依違反觀光發展條例處罰，此有被告提出該府旅館、民
    宿稽查紀錄表及上開書該函附卷可稽（本院卷第47頁、第48
    頁及第36頁）。凌雲山莊收受被告上開書函後並未向被告辦
    理旅館登記，仍繼續經營旅館業，此亦有被告提出其於95年
    3月3日之旅館、民宿稽查紀錄表1紙附卷可證（本院卷第46
    頁），被告乃以95年4月10日府交管字第09500705140號函通
    知凌雲山莊陳述意見，經原告於95年4月24日提出陳述意見
    書後，被告再於95年9月15日及96年5月15日對凌雲山莊實施
    稽查，見原告仍未辦理旅館登記，繼續經營旅館業務，乃依
    上開規定，以96年6月28日府觀管字第09601246660號處分書
    對原告裁處罰鍰新台幣25萬元，並禁止其營業或經營活動。
    則依前開法規之規定，即無不合。
四、原告起訴時主張凌雲山莊雖有32間房間，惟其父楊長山前籌
    組「臺灣山地鄉平地人民權利促進會」，即佔用樓下15間，
    實際經營之房間數為15間而非32間，被告認定之房間數，影
    響罰鍰數額，損及原告權益，顯屬不當。嗣於97年3月12日
    另提出「行政訴訟更正及補述理由狀」，陳述意旨略稱：仁
    愛鄉○○路1之1號（即系爭建物），分別2棟建物，一邊係
    原告所有，另邊為原住民何義春（已歿）所有，其使用人為
    家父楊長山，楊長山並未同意或授權原告使用，自與原告無
    涉。原告所有部分，建築面積共50坪，樓下25坪作客廳、廚
    房使用，樓上3間作民宿使用，未達申請民宿之要件，亦未
    達繳納營業所得稅之額度，豈能謂之違法。至於被告所指網
    頁內容，純屬家父楊長山個人行為，原告多年皆在國外工作
    ，既不知情亦未授權。被告所提「旅館、民宿稽查表」簽字
    乙節，始終並無簽章，據聞簽字者皆受被告稽查人員來勢匈
    匈，唯請先簽字，隨稱「回縣府再補填即可」，並非在表格
    打勾記載後才簽字，實係誘惑下所為，不無怠忽職責之嫌，
    更有偽造文書之實。按原告家父楊長山地廣十甲，平日膳宿
    同址之工人即達十餘人，況設籍固定居住者亦有數人，另有
    「台灣平權會」之工作人員，政府來此出差之公職人員皆露
    宿於室外否？足證被告人員失於勘查逐一核對而滋誤。本件
    純屬被告所屬人員失於實地勘察所致，原告實際可營業之房
    數僅3間，未達受罰之條件云云。
五、經查本件由被告所屬人員執行稽查，其中94年2月4日稽查時
    ，凌雲山莊經營之房間數為26間，同年10月6日、95年3月3
    日、同年9月15日及96年5月15日稽查時凌雲山莊經營之房間
    數則均增為32間，此有經現場原告之工作人員簽名之南投縣
    政府上開旅館、民宿稽查紀錄表5紙附卷可稽（本院卷第43
    頁至第47頁），足徵上開稽查紀錄於稽查時係經清點房間數
    ，始會有數間之更動。上開稽查紀錄，除其中94年10月6日
    稽查時係由原告之員工張瀚升（簽名略為潦草，姓名記載或
    有誤認）簽名外，其餘4次皆為原告之父楊長山簽名，據原
    告書狀自陳其父楊長山係「台灣山地鄉平地人民權促進會」
    之籌組人，則原告之父楊長山顯係對人權極為重視之人，自
    不可能未看清稽查紀錄即在紀錄表上簽名。次查凌雲山莊在
    網站上刊登之廣告，亦均載明其房間數為32間，此有被告於
    97年3月13日言詞辯論期日提出其由網站下載之廣告附卷可
    憑。況本件被告96年6月28日府觀管字第0960124660號處分
    書，對原告科處罰鍰25萬元之處分，其事實欄即記載原告違
    法經營旅館之房間數為32間，原告提起訴願時對凌雲山莊經
    營旅館之房間數為32間，亦毫無爭執，此有訴願書附訴願卷
    可憑（訴願卷第28頁）；且起訴後原告對其房間數之爭執，
    亦先後不一，足證原告此項主張為不實，難予採信。至於原
    告主張凌雲山莊2棟房屋僅其中1棟屬其所有另棟為已故之原
    住民何義春所有，由原告之父楊長山管理使用，非作旅館使
    用云云一節。查原告經營旅館，並不以其所有之房屋為限，
    原告既自承凌雲山莊2棟房屋，其中1棟屬其所有，另棟雖屬
    原住民何義春所有，惟何義春已歿，實際使用人為原告之父
    楊長山，復自承伊長年居住國外，而被告5次前往稽查，其
    中4次係由楊長山簽名，足證原告之父楊長山係實際執行業
    務人，其以之經營旅館，自無不可，倘系爭房屋實際未作旅
    館使用，楊長山自不可能於被告人員執行稽查時，未曾作此
    說明。綜上所述，原告上開主張，均不足採據。原告未依規
    定領有旅館業登記證即經營旅館業務，其旅館房間數為32間
    之事實，洵堪認定。查交通部依據發展觀光條例第67條，訂
    定之發展觀光條例裁罰標準，其第6條規定：「旅館業與其
    僱用之人員違反本條例及旅館業管理規則之規定者，由直轄
    市或縣（市）政府依附表2之規定裁罰。」附表2規定：「未
    領取旅館業登記證而經營旅館業。‧‧‧房間數31間至50間
    ，處新臺幣25萬元，並禁止其營業‧‧‧。」被告依首揭法
    條及上開裁罰標準規定所為裁處原告25萬元罰鍰，並禁止其
    營業或經營活動之處分，洵無違誤，訴願決定予以維持，亦
    無不合。原告訴請撤銷為無理由，應予駁回。
據上論結，本件原告之訴為無理由，依行政訴訟法第195條第1項
後段、第98條第1項前段、第218條，民事訴訟法第385條第1項前
段，判決如主文。
中    華    民    國    97    年     3    月    20    日
                臺中高等行政法院第三庭
                          審判長法  官  王  茂  修
                                法  官  莊  金  昌
                                法  官  林  金  本
以上正本證明與原本無異。
如不服本判決，應於判決送達後20日內向本院提出上訴書狀，其
未表明上訴理由者，應於提起上訴後20日內向本院提出上訴理由
書（須依對造人數附具繕本）；如於本判決宣示或公告後送達前
提起上訴者，應於判決送達後20日內補提上訴理由書（須附繕本
）。未表明上訴理由者，逕以裁定駁回。
中    華    民    國    97    年     3    月    20    日
                                書記官  蔡  騰  德


司法院資訊處製作；財團法人民間司法改革基金會備份。
